臺灣高等法院刑事判決　　　　　　　　96年度交上訴字第33號
上　訴　人　臺灣臺北地方法院檢察署檢察官
上　訴　人
即　被　告　丙○○
選任辯護人　周秀雄律師
上列上訴人因被告公共危險等案件，不服台灣台北地方法院九十
五年度交訴字第一二八號，中華民國九十六年一月十六日第一審
判決（起訴案號：台灣台北地方法院檢察署九十五年度偵字第一
八八五一號、九十五年度調偵字第七○五號），提起上訴，本院
判決如下：
    主  文
原判決撤銷。
丙○○因過失傷害人致重傷，處有期徒刑伍月，減為有期徒刑貳
月又拾伍日；又駕駛動力交通工具肇事，致人受傷而逃逸，處有
期徒刑壹年貳月，減為有期徒刑柒月。應執行有期徒刑捌月。
    事  實
一、丙○○於民國九十四年十月十七日清晨五時五十分許，駕駛
    車牌號碼ＥＶ－七四七五號自用小客車，沿台北市松山區○○○路由南往北方向行駛，行經該路段一四七號前時，本應
    注意汽車行駛時，駕駛人應注意車前狀況，並隨時採取必要
    之安全措施，而依當時情形，天候晴、晨間、路面乾燥、無
    缺陷、視距良好，並無不能注意之情事，詎丙○○竟疏未注
    意車前狀況，適有計程車司機乙○○、甲○○及另一名不詳
    姓名司機，將車頭朝北依序由南往北併排停放在同向車道右
    側，正排班候等乘客，三人原下車聚集在最後一輛計程車後
    方聊天，之後甲○○先返回車上，乙○○則跟在甲○○後方
    ，欲返回停在最前方之自己車內，丙○○因疏未注意沿復興
    南路由南往北方向步行在臨停之計程車左側之乙○○，所駕
    駛之ＥＶ－七四七五號自用小客車自後直接衝撞乙○○倒地
    ，致受有外傷致第六、七頸椎椎間盤突出合併脊髓神經根病
    變、第十二胸椎壓迫性骨折合併脊髓神經病變、兩側下肢肌
    力偏癱（為第三級；永久運動障礙），造成永久之站立及行
    走困難，站立與行走須借助助行器或輪椅之重傷害；接著丙○○之ＥＶ－七四七五號自小客車之右後照鏡，再撞擊甲○○正欲關閉之計程車駕駛座車門，該右後照鏡破碎，玻璃碎
    片彈至甲○○臉部，甲○○受有臉部擦傷之傷害（已與丙○○和解而撤回過失傷害告訴）。詎丙○○於上開時、地肇事
    後，竟另基於肇事逃逸之故意，未停車報警處理，並對傷者
    施以必要救護，逕自駕駛上開車輛離開。甲○○趕緊打電話
    報警，並通知救護車將受傷之乙○○送醫救治。停放在最後
    方之計程車司機則駕車去追攔丙○○，雖未追及，幸已目擊
    記下車號提供警方，因而循線查獲丙○○到案。
二、案經被害人乙○○告訴暨台北市政府警察局松山分局報請臺
    灣臺北地方法院檢察署檢察官偵查起訴。
    理  由
壹、程序部分：
一、按刑事訴訟法第一百五十九條第一項規定，被告以外之人於
    審判外之言詞或書面陳述，除法律有規定者外，不得作為證
    據。本件告訴人乙○○、證人甲○○於警詢之警詢筆錄，屬
    證人於審判外之陳述，為傳聞證據，原則上無證據能力。惟
    迄本院辯論終結前，上訴人即被告丙○○、辯護人及檢察官
    ，均未爭執上開供述證據之證據能力，依刑事訴訟法第一百
    五十九條之五第二項之規定，視為被告、檢察官及辯護人已
    同意本案相關之傳聞證據均可作為證據，本院斟酌本案卷內
    之證據並非非法取得，亦無證明力明顯過低之情形，且經原
    審法院及本院於審判期日依法進行證據之調查、辯論，被告
    於訴訟上之程序權，已受保障，前揭告訴人乙○○、證人甲○○警詢供述，得採為證據，先予敘明。
二、卷附道路交通事故現場圖、台北市政府警察局松山分局交通
    分隊道路交通事故補充資料表、道路交通事故調查報告表(一)
    、(二)、疑似道路交通事故肇事逃逸追查表、現場及肇事車輛
    照片八張、車籍作業系統－查詢認可資料、ＥＶ－七四七五
    號自小客車右側照後鏡碎片乙支照片、長庚紀念醫院台北本
    院診斷證明書、國防大學國防醫學院三軍總醫院附設民眾診
    療服務處診斷證明書等非供述證據，均非違法取得之證據，
    且或係公務員職務上製作之證明或紀錄文書，或係從事業務
    之人於業務上製作之證明文書，均核無顯不可信情況，故依
    同法第一百五十八條之四反面解釋、第一百五十九條之四第
    一款、第二款得為證據。
貳、實體部分：
一、訊據被告坦承於上述時、地駕駛車牌號碼ＥＶ－七四七五號
    自用小客車，沿台北市○○區○○路由南往北，行經該路段
    一四七號，惟辯稱：「…我沒有加速逃逸…」（九十六年四
    月九日本院準備程序筆錄）、「…我承認我撞到告訴人，我
    沒有肇事逃逸…」（九十六年七月二十六日本院審判筆錄）
    等語。
二、經查：
  (一)被告於九十四年十月十七日清晨五時五十分許，駕駛車牌號
    碼ＥＶ－七四七五號自用小客車，沿台北市松山區○○○路
    由南往北方向行駛，行經該路段一四七號前時，自後衝撞沿
    復興南路由南往北方向步行在併排停放之計程車左側之告訴
    人，致告訴人倒地，因此受有外傷致第六、七頸椎椎間盤突
    出合併脊髓神經根病變、第十二胸椎壓迫性骨折合併脊髓神
    經病變、兩側下肢肌力偏癱之傷害等事實，已據告訴人於警
    詢、偵查及審判中指述綦詳，且經證人即事發當時在場之甲○○於警訊、偵查及本院審理時證述屬實，並有道路交通事
    故現場圖、台北市政府警察局松山分局交通分隊道路交通事
    故補充資料表、道路交通事故調查報告表(一)、(二)、疑似道路
    交通事故肇事逃逸追查表、現場及肇事車輛照片八張、車籍
    作業系統－查詢認可資料、ＥＶ－七四七五號自小客車右側
    照後鏡碎片乙支照片及國防大學國防醫學院三軍總醫院附設
    民眾診療服務處診斷證明書（九十四年度偵字第二二八三二
    號卷第十四頁至第二十三頁、第二十四頁至二十九頁、第三
    十一頁、九十五年度調偵字第七○五號卷第十五頁）在卷可
    資佐證。而告訴人因本件車禍受有第六、七頸椎椎間盤突出
    合併脊髓神經根病變、第十二胸椎壓迫性骨折合併脊髓神經
    病變、兩側下肢肌力偏癱之傷害，造成兩側下肢無力（肌力
    為第三級），導致永久之站立及行走困難，站立與行走須借
    助助行器或輪椅，此有國防醫學院三軍總醫院九十六年五月
    二十一日集逵字第○九六○○○七九一二號函可稽（本院卷
    ），顯見告訴人因頸椎、胸椎受傷，對其身體肢體機能已達
    難治之重傷害程度。
  (二)按汽車行駛時，駕駛人應注意車前狀況，並隨時採取必要之
    安全措施。道路交通安全規則第九十四條第三項定有明文。
    被告駕駛自用小客車上路，對於上述交通安全規則自應確實
    遵守，以維護交通秩序，確保交通安全。本件車禍發生地點
    在台北市○○○路一四七號前之雙向四線車道之外側車道上
    ，依當時係晨間、天候晴，視線良好，該處又係直路，此有
    道路交通事故現場圖、台北市政府警察局松山分局道路交通
    事故調查報告表(一)、(二)、現場及肇事車輛照片三張（同前偵
    查卷第第十六頁、二十頁、第二十一頁、第二十五頁、第二
    十八頁）可稽，且據被告所稱，當時路上人車甚少（九十五
    年十月三十一日偵查筆錄，九十五年度調偵字第七○五號卷
    第十一頁），則被告如果確實警戒車前狀況，一定會看見同
    向前方右側併排等候乘客之計程車，及沿該併排之計程車由
    南往北走之告訴人，惟被告駕車行近該處時直接自後衝撞告
    訴人，接著撞擊車頭朝北依序由南往北併排之第二部計程車
    正要關上之左前車門，顯然被告疏於未注意車前狀況而未察
    覺前方右側併排停放之計程車，及沿該併排之計程車由南往
    北走之告訴人，致自後衝撞告訴人，接著撞擊計程車車門，
    其有違反上述交通安全規則而有過失至明。從而，被告之過
    失行為與告訴人受重傷害結果間，具有相當之因果關係。
  (三)又被告於上開時、地肇事後，未停車報警處理，並對傷者施
    以必要救護，逕自駕駛上開車輛離開之事實，已據證人甲○○證述綦詳。雖然被告歷次均辯稱：「…我真的不知道有撞
    到…若有撞到，我一定會停下來查看…我不知道有撞到人…
    」（九十四年十一月一日警詢筆錄，九十四年度偵字第二二
    八三二號卷第四頁、第五頁）、「…我也不知道我有撞到人
    ，是警察通知我才知道撞到人…（你撞到人，撞擊的聲響很
    大聲，而且後照鏡又撞斷掉，你為何二次都沒聽到？）…有
    真的沒有聽到…我當時有聽音樂…」（九十四年十二月二十
    八日偵查筆錄，同前偵查卷第三十八頁、第三十九頁）、「
    …我如果知道我有撞上，我一定會停…（對於甲○○所述，
    撞擊聲得大聲，有無意見？）如果很大聲，我應該會聽見，
    會停下來…因為那天我上大夜班，精神不太好，當時我開音
    樂，是中等音樂聲…」（九十五年十月三十一日偵查筆錄，
    九十五年度調偵字第十一頁）、「…那時凌晨我剛下班，我
    真的不知道撞到人，假如有撞到人，我一定會停下來…」（
    九十五年十二月十一日原審準備程序筆錄，原審卷第二十四
    頁）、「…我當時真的不知道，是事後接到通知，才知道…
    我真的不知道，假如撞到的話，我一定停下來…」（九十六
    年一月二日原審審判筆錄第三頁）、「…我沒有加速逃逸…
    」（九十六年四月九日本院準備程序筆錄）、「…我沒有肇
    事逃逸…」（九十六年七月二十六日本院審判筆錄）等語。
    然而，被告當時所駕車號ＥＶ－七四七五號自小客車右後視
    鏡於案發當時因肇事而掉落於現場一節，已如前述，被告於
    返家後隔日發現右後視鏡遺失，此亦為被告所是認，可知右
    後視鏡係因撞擊掉落，且由此可見當時撞擊之力道甚大；參
    以當時係晨間、天晴、路面乾燥無缺陷、視距良好，被告亦
    供稱自己並無酒後駕車之情形，行經事故發生路段時，路上
    人車不多（九十五年十月三十一偵查筆錄，九十五度調偵字
    第七○五號卷第十一頁），被告駕車撞擊告訴人後，緊接著
    撞擊證人甲○○併排停放之計程車正要關上之左前車門，衡
    諸常情對於發生碰撞之情，實難諉為不知。何況，被告供承
    案發後駕車回到內湖住處約清晨六點二十分許，案發地點距
    離被告住處有相當長之車程，又依被告陳述駕車回家行進路
    線「由復興北路右轉民權東路，直走上民權大橋，再直走往
    左邊內湖方向」（原審九十六年一月二日原審審判筆錄第六
    頁），被告於事故發生後繼續駕駛車輛約三十分鐘，且其間
    有右轉，竟然未發現右後視鏡掉落，實難令人置信。綜上所
    述，被告確有肇事逃逸之情甚明，被告抗辯當時不知有肇事
    ，殊難採信。被告另所辯苟其肇事，告訴人之友人並無將被
    告攔下而任令駛去一節，惟依證人甲○○於九十五年十月三
    十一日偵查及九十六年六月二十八日本院審理時證詞足知，
    撞擊之後，排班於第三輛之計程車有上前追趕被告車輛，但
    被告駕車速度甚快致未追上，且案發當時，於不明駕駛人人
    別、品行及被害人傷勢不明之情況下，因而未追及肇事車輛
    ，僅記錄下肇事車輛之車牌號碼及車型、顏色供警方查緝，
    誠屬合情入理，自無以僅因無追及攔下被告車輛即為何有利
    被告之認定，反而益證被告肇事後加速逃逸之情甚明。
  (四)綜上所述，本件被告過失致重傷及肇事逃逸之犯行，均臻明
    確，應予依法論科。
三、被告行為後，刑法於九十四年二月二日修正公布，於九十五
    年七月一日施行。按行為後法律有變更者，適用行為時之法
    律，但行為後之法律有利於行為人者，適用最有利於行為人
    之法律，現行刑法第二條第一項訂有明文。茲就本案有關之
    新舊法比較部分，臚列如下：
  (一)刑法第三十三條第五款修正：「主刑之種類：罰金新台幣一
    千元以上，以百元計算之。」比較被告行為時刑法第三十三
    條第五款：「主刑之種類：罰金銀元一元以上。」就過失致
    重傷害罪罰金刑之最低度，以適用舊法對於被告有利。
  (二)修正前刑法第五十一條第五款規定：「宣告多數有期徒刑者
    ，於各刑中之最長期以上，各刑合併之刑期以下，定其刑期
    。但不得逾二十年。」修正後刑法第五十一條第五款規定：
    「宣告多數有期徒刑者，於各刑中之最長期以上，各刑合併
    之刑期以下，定其刑期。但不得逾三十年。」比較結果，修
    正前刑法較有利於被告。
四、按刑法第十條第四項第四款所謂毀敗一肢以上機能，係指完
    全喪失機能而言，而同條項第六款所謂其他於身體或健康有
    重大不治或難治之傷害，係指除去同項第一款或至第五款之
    傷害，而於身體或健康傷害重大，不能治療或難於治療者而
    言，且其傷害並不以達於毀敗程度為必要，此與同條第一款
    至第五款之傷害，法文規定須達於毀敗程度不同（參照最高
    法院八十八年台上字第六五五五號判決要旨）。經查，告訴
    人因本件車禍受有第六、七頸椎椎間盤突出合併脊髓神經根
    病變、第十二胸椎壓迫性骨折合併脊髓神經病變、兩側下肢
    肌力偏癱之傷害，造成兩側下肢無力（肌力為第三級），無
    法隨意識活動，導致永久之站立及行走困難，站立與行走須
    借助助行器或輪椅，此有國防醫學院三軍總醫院九十六年五
    月二十一日集逵字第○九六○○○七九一二號函可稽（本院
    卷），顯見告訴人因頸椎、胸椎受傷，造成兩側下肢癱瘓無
    力，無法隨意識活動，永久無法恢復之重傷害程度。被告駕
    車不慎衝撞告訴人，致其受有上述傷害，核被告所為係犯刑
    法第二百八十四條第一項後段之過失致重傷罪。被告於上開
    時、地肇事後，未停車報警處理，並對傷者施以必要救護，
    逕自駕駛上開車輛離開，核其此部分所為，係犯刑法第一百
    八十五條之四肇事逃逸罪。被告所犯上述二罪，行為互異，
    犯意各別，應分論併罰。
五、原審以被告事證明確，予以論罪科刑，固非無見。惟查，(一)
    告訴人因本件車禍受有第六、七頸椎椎間盤突出合併脊髓神
    經根病變、第十二胸椎壓迫性骨折合併脊髓神經病變、兩側
    下肢肌力偏癱之傷害，造成兩側下肢無力（肌力為第三級）
    ，導致永久之站立及行走困難，站立與行走須借助助行器或
    輪椅之重傷害，告訴人雖因被告投保之汽車強制責任險，已
    領取新台幣一百三十四萬六千四百八十八元賠償金，及被告
    另行投保之第三人責任險，告訴人可領得一百萬元至一百二
    十萬元之賠償金外，被告即無意願再賠償告訴人分文款項，
    是以至今雙方仍未和解，顯見被告對其犯行如此漠然且無悔
    意。原審對被告所涉過失致重傷犯行部分，量處有期徒刑五
    月，其量刑雖尚允當，惟就其肇事逃逸部分，法定刑有期徒
    刑六月以上五年以下，僅量處有期徒刑七月，顯然過輕。(二)
    中華民國九十六年罪犯減刑條例已於九十六年七月四日制定
    公布，並於九十六年七月十六日施行，被告前揭各罪犯罪時
    間均在九十六年四月二十四日以前，悉合於減刑條件，原審
    未及審酌，尚有未洽。檢察官循告訴人請求上訴，以原審量
    刑過輕，而指摘原判決不當，即有理由。被告否認肇事逃逸
    提起上訴，並無理由。惟原判決既有上揭可議之處，要屬無
    可維持，應由本院將原判決撤銷改判。爰審酌被告未注意車
    前狀況以致肇事，復於肇事後駕車逃逸，惡性非輕，告訴人
    所受傷害程度甚重，對車禍發生與有過失，及被告迄未與告
    訴人達成和解等一切情狀，關於過失致重傷害部分，仍量處
    有期徒刑五月，關於肇事逃逸部分，量處有期徒刑一年二月
    ，並均依中華民國九十六年罪犯減刑條例第二條第一項第三
    款規定，分別減為有期徒刑二月又十五日、有期徒刑七月，
    並定應執行有期徒刑八月，以資懲儆。
據上論斷，應依刑事訴訟法第三百六十九條第一項前段、第三百
六十四條、第二百九十九條第一項前段、刑法第二條第一項前段
、第一百八十五條之四、修正前刑法第二百八十四條第一項後段
、第五十一條第五款、罰金罰鍰提高標準條例第一條前段、中華
民國九十六年罪犯減刑條例第二條第一項第三款、第七條，判決
如主文。
本案經檢察官許睦坪到庭執行職務。
中　　華　　民　　國　　96　　年　　8 　　月　　16　　日
　　　　　　　  刑事第十三庭審判長法　官  曾德水
　　　　　　　　　　　　　　　　  法　官  李錦樑
　　　　　　　　　　　　　　　　  法　官  林婷立
以上正本證明與原本無異。
過失致重傷害部分不得上訴。
肇事逃逸部分如不服本判決，應於收受送達後十日內向本院提出
上訴書狀，其未敘述上訴之理由者並得於提起上訴後十日內向本
院補提理由書（均須按他造當事人之人數附繕本）。
                                  書記官  王增華
中　　華　　民　　國　　96　　年　　8 　　月　　16　　日
附錄本案論罪科刑法條全文：
刑法第284條
因過失傷害人者，處6月以下有期徒刑、拘役或5百元以下罰金，
致重傷者，處1年以下有期徒刑、拘役或5百元以下罰金。
從事業務之人，因業務上之過失傷害人者，處1年以下有期徒刑
、拘役或1千元以下罰金，致重傷者，處3年以下有期徒刑、拘役
或2千元以下罰金。
刑法第185條之4
駕駛動力交通工具肇事，致人死傷而逃逸者，處6月以上5年以下
有期徒刑。
